【裁判字號】    97,訴,2869
【裁判日期】    970925
【裁判案由】    毒品危害防制條例
【裁判全文】
臺灣臺中地方法院刑事判決              97年度訴字第2869號
公  訴  人  臺灣臺中地方法院檢察署檢察官
被      告  乙○○
上列被告因違反毒品危害防制條例案件，經檢察官提起公訴 (97
年度偵字第8290號)，本院判決如下：
    主  文
乙○○轉讓第一級毒品，共拾壹罪，均累犯，各處有期徒刑壹年
貳月，應執行有期徒刑年。
    犯罪事實
一、乙○○前於民國95年間因竊盜、施用毒品案件，經本院先後
    以95年度沙簡字第11號、95年度訴字第299號分別判處有期
    徒刑4月、10月，合併定應執行有期徒刑1年1月確定，於96
    年5月22日縮短刑期執行完畢。乙○○與甲○○於96年8月間
    認識進而開始交往，甲○○因見乙○○施用第一級毒品海洛
    因(乙○○施用毒品部分另經檢察官為緩起訴處分確定)，亦
    起好奇想施用，乙○○明知海洛因係屬毒品危害防制條例第
    2條第2項第1款管制之第一級毒品，不得非法持有、轉讓，
    竟基於轉讓第一級毒品海洛因之犯意，自96年8月起至97年2
    月7日下午1時許止，以約每隔2週1次頻率，在甲○○位於臺
    中縣沙鹿鎮○○路60巷3弄102之12號住處或工作之臺中縣梧
    棲鎮○○路○段11號檳榔攤內，無償轉讓僅供單次施用份量
    之海洛因(轉讓數量均未達行政院依毒品危害防制條例第8條
    第6項頒訂公告應予加重其刑之淨重5公克)予甲○○施用，
    共計10次 (甲○○施用毒品部分另經檢察官為不起訴處分確
    定)；復另基於轉讓第一級毒品海洛因之犯意，於97年2月7
    日下午4時許，駕駛甲○○之母所有車牌號碼H6-2078號自小
    客車搭載甲○○，前往臺中縣和平鄉○○路○段分校巷5號伊
    豆溫泉會館洗溫泉，並無償轉讓價值約新臺幣2,500元之海
    洛因 (無證據證明轉讓數量超過行政院依毒品危害防制條例
    第8條第6項頒訂公告應予加重其刑之淨重5公克)予在伊豆溫
    泉會館工作之莊明宗，莊明宗隨即至溫泉區內之公共所內
    施打，於施打後因身體無法負荷隨即倒臥在公共所內，經
    伊豆溫泉會館負責人胡順德發現後緊急送往臺中縣東勢農民
    醫院急救並報警處理，仍因嗎啡中毒於到醫院前死亡 (莊明
    宗施用毒品部分另經檢察官為不起訴處分確定)。嗣警方於
    同日晚間7時30分許在臺中縣東勢鎮○○路與和興巷路口攔
    載查獲乙○○駕駛上開車輛，始查悉上情。
二、案經臺中縣警察局和平分局報請臺灣臺中地方法院檢察署檢
    察官偵查起訴。
    理  由
一、證據能力方面：
(一)本案被告乙○○於警詢、檢察官偵訊時之自白，並無出於強
    暴、脅迫、利誘、詐欺、疲勞訊問、違法羈押或其他不正之
    方法，係出於自由意思，亦未違反法定障礙事由期間不得訊
    問或告知義務之規定而為，復與下述二、之證據所顯示之事
    實具有合致性，依刑事訴訟法第156條第1項、第158條之2規
    定，應有證據能力。
(二)有關證人甲○○於警詢、偵訊時證詞部分：
    1.證人甲○○於警詢時所為之證述，為被告以外之人於審判
      外之言詞陳述，屬傳聞證據，被告就該證據之證據能力提
      出爭執(見本院卷第21頁)，復查無得例外取得證據能力之
      法律依據，應認無證據能力，不得採為認定被告有罪之證
      據資料。
    2.又檢察官代表國家偵查犯罪，依法有訊問被告、證人及鑑
      定人之權力，且須對被告有利、不利之情形均應注意，況
      徵諸實務運作，檢察官實施刑事偵查程序，亦能恪遵法定
      程序之要求，不致有違法取證情事且可信度極高，是被告
      以外之人前於偵查中已具結而為證述，除反對該項供述得
      具有證據能力之一方，已釋明「顯有不可信之情況」之理
      由外，不宜遽指該證人於偵查中之陳述不具證據能力，方
      符前揭法條之立法意旨。證人甲○○於偵查中以證人身分
      具結作證，經檢察官告以具結之義務及偽證之處罰，經其
      具結，而於負擔偽證罪之處罰心理下所為，係經以具結擔
      保其證述之真實性，且於檢察官訊問時之證述，依筆錄之
      記載，並無證據顯示係遭受強暴、脅迫、詐欺、利誘等外
      力干擾情形，或在影響其心理狀況致妨礙其自由陳述等顯
      不可信之情況，被告雖反對其於偵查中之證述具有證據能
      力，惟未能釋明上開證述有何顯不可信之情況，依上揭說
      明，證人甲○○於偵查中具結後向檢察官所為之證述，依
      刑事訴訟法第159條之1第2項規定具有證據能力。
(三)按被告以外之人於審判外之陳述，雖不符前4條之規定，而
    經當事人於審判程序同意作為證據，法院審酌該言詞陳述或
    書面陳述作成時之情況，認為適當者，亦得為證據。當事人
    、代理人或辯護人於法院調查證據時，知有第159條第1項不
    得為證據之情形，而未於言詞辯論終結前聲明異議者，視為
    有前項之同意，刑事訴訟法第159條之5定有明文。本案判決
    以下採為判決基礎之被告以外之人即證人胡順德、胡嬖婷於
    警詢、偵訊時之證述，及就本案採為判決基礎之臺中縣警察
    局和平分局搜索扣押筆錄、扣押物品目錄表、刑案現場測繪
    圖、現場照片、檢察官相驗筆錄、相驗屍體證明書、相驗照
    片影本、法務部法醫研究所97年3月20日函、臺灣臺中地方
    法院檢察署解剖報告書，業經本院於準備程序及審理時提示
    被告經其表示並無意見，同意作為證據，迄於言詞辯論終結
    前亦未聲明異議，本院審酌上開證據作成時之情況，應無違
    法取證或不當情事，與本案待證事實間復具有相當之關聯性
    ，以之為本案證據尚無不當，自得採為證據，依刑事訴訟法
    第159條之5規定，具有證據能力。
二、認定犯罪事實所憑之證據及理由：
    訊據被告乙○○坦認有於上揭時、地轉讓第一級毒品海洛因
    予莊明宗施用之事實，惟矢口否認有何轉讓第一級毒品海洛
    因予甲○○施用之犯行，辯稱：伊與甲○○住在一起，海洛
    因是2人一起去跟上手買來施用，沒有分伊或甲○○的。伊
    在偵查中供稱有轉讓海洛因予甲○○施用10次，是因為開偵
    查庭前，甲○○告訴伊說她怕說與伊一起去拿海洛因會被關
    ，所以告訴檢察官說海洛因是跟伊拿的，伊才依照甲○○所
    說的講云云。惟查：
(一)被告乙○○就其於上揭時間、地點，先後轉讓第一級毒品海
    洛因予甲○○施用10次、轉讓第一級毒品海洛因予莊明宗施
    用1次之事實，業於警詢、偵訊時自白不諱(見臺中縣警察局
    和平分局中縣和警字第0970020753號卷第8頁至第15頁、臺
    灣臺中地方法院檢察署97年度相字第237號卷第17頁、臺灣
    臺中地方法院檢察署97年度偵字第8290號卷第33頁至第34頁
    ，下稱警卷、相驗卷、偵查卷)，核與證人甲○○於97年6月
    2日偵訊時證述：伊於96年8月至97年2月7日與被告交往期間
    有施用海洛因，被告給過伊10幾次海洛因，量都少少夠一次
    用，是在伊住家或上班的檳榔攤給伊，伊沒有陪被告去買過
    或託被告去買海洛因。97年2月7日被告打手機給伊，說要來
    找伊，伊問被告有無海洛因，拿一些給伊施打，之後被告便
    拿一些海洛因給伊施打等語 (見偵查卷第24頁至第26頁、臺
    灣臺中地方法院97年度他字第1541號卷第3頁)，及證人胡順
    德於警詢、偵訊時 (見警卷第24頁至第26頁、相驗卷第14頁
    反面至第15頁、偵查卷第9頁至第10頁)、證人胡嬖婷於偵訊
    時(見偵查卷第10頁至第11頁)均證述被告與甲○○至伊豆溫
    泉會館找莊明宗，交予莊明宗一包物品，莊明宗就到溫泉區
    之公共所，之後就發現莊明宗倒臥伊豆溫泉會館公共所
    內，臉色發黑，手臂上插著注射針筒，經向被告詢問後，被
    告即與甲○○駕車逃逸等情節相符。此外，並有臺中縣警察
    局和平分局搜索扣押筆錄、扣押物品目錄表1份(見警卷第27
    頁至第29頁)、刑案現場測繪圖1紙(見警卷第30頁)、現場照
    片2張 (見警卷第31頁)、相驗筆錄(見相驗卷第14頁)、相驗
    屍體證明書 (見相驗卷第29頁)、相驗照片影本10張(見相驗
    卷第22頁反面至第23頁)、法務部法醫研究所97年3月20日函
    (見相驗卷第24頁反面)、臺灣臺中地方法院檢察署解剖報告
    書(見相驗卷第25頁至第28頁)在卷可參，堪認被告於警詢、
    偵訊時供承無償轉讓海洛因予甲○○、莊明宗施用之情，應
    堪屬實。
(二)被告於本院審理時就轉讓海洛因予甲○○施用部分雖翻異前
    詞，而以上揭情詞置辯，證人甲○○於本院審理時亦改證稱
    ：伊於96年8月至97年2月間與被告是男女朋友，被告當時上
    班賺的錢都放在伊這裡，錢沒有分他的或伊的，買海洛因伊
    也有出錢，當時約1、2星期左右與被告一起施用1次海洛因
    。伊在偵查中說海洛因大部分都是被告給伊的，是因為伊當
    時剛關出來，怕會被關，所以說謊。事實上被告只有97年2
    月7日過年那一天給伊1次。伊和被告去買海洛因約有10次，
    伊沒有下車，藥頭伊不認識，都是被告跟藥頭接洽，伊從頭
    到尾都在車上，伊不知道被告買多少，買來就施用云云 (見
    本院卷第35頁至第37頁)。惟證人甲○○於檢察官偵訊時，
    已對被告如何提供海洛因等情，詳證如前，而檢察官訊問時
    ，亦皆明確以被告是否提供海洛因為題訊問甲○○，甲○○
    為智識成熟之成年人，焉有不知被告免費提供或與被告共同
    向他人購買海洛因之不同意涵？且甲○○就其所涉施用毒品
    部分，業經本院以97年度毒聲字第116號裁定送觀察勒戒，
    於97年2月8日入臺灣臺中看守所附設勒戒處所執行，於同年
    3月28日因無繼續施用毒品傾出所，並經臺灣臺中地方法院
    檢察署檢察官於同年3月31日以97年度毒偵字第882號為不起
    訴處分在案，有甲○○之臺灣高等法院被告前案紀錄表及該
    不起訴處分書在卷可參(見本院卷第42頁至第45頁)，甲○○
    於97年6月2日檢察官偵訊時，何須害怕因證述施用毒品來源
    會導致自己再度入獄？復觀其該日訊問時，亦坦認除被告提
    供海洛因外，自己另有向至其檳榔攤買檳榔之客人購買過毒
    品等語(見偵查卷第25頁)，顯見甲○○於本院審理時證稱害
    怕被關而說謊等語即有不實。復佐以證人甲○○於偵訊及本
    院審理時一致之證述即97年2月7日被告有至其住處提供海洛
    因予其施用，其2人間顯非如被告所辯均係一同購買海洛因
    施用，而被告與甲○○該時為男女朋友，關係密切，被告提
    供海洛因予其施用，衡情非無可能，是證人甲○○於偵訊時
    證稱被告提供海洛因予其施用10幾次一節，應較為可信，證
    人甲○○於本院審理時之更異前詞之證述內容，實屬避重就
    輕，為迴護被告之詞，無足採信。
(三)又被告並未抗辯其於檢察官訊問時之自白，係出於脅迫、利
    誘、詐欺等不正方法，其於偵訊時之供述自得採為證據。而
    被告於偵訊時之自白既係依其自由意識而為之供述，且其為
    智慮成熟之成年人，就坦承犯罪後應負刑事責任，當有認知
    ，自無可能因甲○○告知怕會被關即為不利於己之虛構陳述
    ，其辯稱係為配合甲○○之證詞始承認有提供足供單次施用
    份量之海洛因予甲○○施用10次，顯與常情事理有違。參以
    被告於偵訊時就檢察官詢以「有無帶甲○○一起去買過海洛
    因？」時，供稱「沒有。甲○○也曾拿過海洛因給我，約5
    、6次」等語 (見偵查卷第34頁)，供述甲○○亦有提供海洛
    因予其施用等情觀之，顯見被告偵訊時並無袒護甲○○之意
    ，足徵其上揭所辯，應屬事後卸責之詞，不足採信。基此，
    被告於偵訊時自白無償轉讓海洛因予甲○○施用10次核與上
    開證據及事理常情較為相符，其於本院審理中所言，不無虛
    掩之情，其於偵訊時所為供述，較接近事發之際，亦較無其
    他利害考量，應較接近事實，而為可信。
(四)至於被告無償轉讓海洛因予甲○○施用之次數，被告與甲○
    ○所述不一，被告於偵訊時供認伊提供海洛因予甲○○施用
    的次數10次(見偵查卷第33頁至第34頁)；證人甲○○於偵訊
    時則證稱約10幾次等語(見偵查卷第25頁至第26頁)。證人甲
    ○○就被告無償轉讓海洛因之次數所述雖有未能肯認之情形
    ，然證人對案件之陳述，除案發時刻意記憶，否則記憶本就
    不易完整，更遑論施用毒品之人。是證人甲○○事後所為回
    憶，難免對於被告轉讓次數略有模糊，此應係距離案發時間
    已久，對此一細節性事項因記憶淡忘所致，尚難以此逕行認
    為證人甲○○所述全部證述內容均為不可採信。而本院既已
    盡調查能事，仍無法明確得知被告轉讓海洛因予甲○○之真
    實次數，則基於被告人權之保障，應將所呈現之證據朝最有
    利於被告之方向認定，茲就證人甲○○證詞中所陳與被告偵
    查中自白犯罪事實，採認其中次數最少者，以此最有利之原
    則認定被告轉讓海洛因予甲○○之次數應為10次。且以海洛
    因價昂量微，一般施用海洛因者，每次施用毒品之用量甚微
    ，此並據被告與證人甲○○於偵訊時均供述被告歷次提供之
    海洛因數量均僅供1次施用，應認被告無償轉讓海洛因之淨
    重均未達行政院依毒品危害防制條例第8條第6項頒訂之「轉
    讓持有毒品加重其刑之數量標準」第2條第1項規定之淨重5
    公克。
(五)末按販賣之成立，除行為人須有營利之意圖外，尚要有相當
    對價關係存在始足當之，本案被告乙○○偵訊時雖供稱其提
    供海洛因予莊明宗施用，莊明宗亦有招待其與甲○○洗溫泉
    等語。惟乙○○所為提供海洛因之行為，究有無營利之意圖
    ，又提供海洛因與招待洗溫泉間，兩者是否存有相當之對價
    關係均屬有疑，基此，本諸罪疑唯輕之原則，應認此部分乙
    ○○僅係轉讓海洛因予莊明宗，而非屬販賣，附此敘明。
(六)綜上所述，被告轉讓第一級毒品海洛因犯行堪以認定。被告
    於本院審理中翻異前詞，不可採信。本案事證明確，被告犯
    行洵堪認定，應予依法論科。
三、論罪科刑之理由：
(一)按海洛因係屬毒品危害防制條例第2條第2項第1款所定之第
    一級毒品，不得非法持有或轉讓。核被告乙○○上揭所為，
    均係犯毒品危害防制條例第8條第1項轉讓第一級毒品罪。被
    告轉讓前持有海洛因之低度犯行，已分別為轉讓之高度行為
    所吸收，均不另論罪。本案被告轉讓第一級毒品海洛因予甲
    ○○、莊明宗，其轉讓海洛因之淨重，並無證據可資證明已
    達行政院依毒品危害防制條例第8條第6項於93年1月7日以院
    臺法字第0930080551號令頒之「轉讓持有毒品加重其刑之數
    量標準」第2條第1款關於第一級毒品在淨重5公克以上之規
    定，故轉讓第一級毒品部分，無庸依毒品危害防制條例第8
    條第6項加重其刑。被告各次轉讓海洛因之行為，犯罪時間
    均係95年7月1日之後，係於刑法修正刪除連續犯規定之後所
    犯，應以一罪一罰予以獨立評價。是被告所為轉讓第一級毒
    品犯行，均犯意各別，行為亦殊，應予分論併罰。
(二)被告有如犯罪事實欄所載論罪科刑執行情形，有卷附臺灣高
    等法院被告前案紀錄表1份可按，其受有期徒刑執行完畢後5
    年以內再故意犯本案法定刑為有期徒刑之罪，為累犯，均應
    依刑法第47條第1項規定加重其刑。
(三)爰審酌被告前有多次施用毒品前科，當知毒品對人體健康戕
    害甚鉅，仍轉讓海洛因予他人施用，使受讓之吸毒者更加產
    生依賴性，所為嚴重戕害國民健康與社會治安，並致莊明宗
    因施用海洛因過量死亡，兼衡酌其犯罪之動機、目的暨轉讓
    第一級毒品之次數、期間長短，轉讓數量無多，及於偵查中
    坦認全部犯行，於本院審理時轉而否認轉讓第一級毒品犯行
    ，避重就輕，企求脫免刑責之態度等一切情狀，分別量處如
    主文所示之刑，並定其應執行之刑。
(四)扣案之海洛因殘渣袋1包、注射針筒1支，被告於本院審理時
    自承係其所有供施用海洛因所用之物，應係證明被告涉犯施
    用毒品犯行之重要證據，惟卷內並無證據可資證明該等扣案
    物品係被告用以轉讓第一級毒品海洛因所用之物，爰不於本
    案為沒收銷燬或沒收之諭知，併此說明。
四、應適用之法條：
    依刑事訴訟法第299條第1項前段，毒品危害防制條例第8條
    第1項，刑法第47條第1項、第51條第5款，判決如主文。
本案經檢察官丙○○到庭執行職務。
中    華    民    國    97    年    9     月    25    日
                  刑事第四庭  審判長法  官  唐光義
                                    法  官  郭妙俐
                                    法  官  簡芳潔
以上正本證明與原本無異。
如不服本判決，應於收受送達後10日內向本院提出上訴書狀（應
敘述具體理由並附繕本）。
上訴書如未敘述理由，應於上訴期間屆滿後20日內補提理由書於
本院。
                                    書記官  呂苗澂
中    華    民    國    97    年    9     月    25    日
附錄論罪科刑法條全文：
毒品危害防制條例第8條
轉讓第一級毒品者，處1年以上7年以下有期徒刑，得併科新臺幣
1百萬元以下罰金。
轉讓第二級毒品者，處6月以上5年以下有期徒刑，得併科新臺幣
70萬元以下罰金。
轉讓第三級毒品者，處3年以下有期徒刑，得併科新臺幣30萬元
以下罰金。
轉讓第四級毒品者，處1年以下有期徒刑，得併科新臺幣10萬元
以下罰金。
前四項之未遂犯罰之。
轉讓毒品達一定數量者，加重其刑至二分之一，其標準由行政院
定之。


司法院資訊處製作；財團法人民間司法改革基金會備份。
